---
title: "Analiza PCA oraz różnych modeli predykcyjnych Y"
author: "Amelia Olejniczak"
output: pdf_document
---

```{r setup, include=FALSE}
knitr::opts_chunk$set(echo = TRUE)
```

```{r, include = FALSE}
library(knitr)
library(kableExtra)
library(ggplot2)
library(glmnet)
library(pesel)
library(tidyr)
library(dplyr)
library(gridExtra)
```

# Wprowadzenie

Ten raport skupi się na analizie PCA wykonanego przy pomocy rozkładu spektralnego macierzy. Sprawdzimy współczynniki korelacji pierwszych trzech kolumn oraz estymowaną wariancję dla trzech różnych wartości $n$. Następnie przebadamy predykcję $Y$ dla regresji grzbietowej, LASSO (w tym również adaptacyjne LASSO) oraz metodą najmniejszych kwadratów, gdzie zmiennymi objaśniającymi są składowe główne, a ich liczba zostaje wybrana przez PESEL. Tę analizę wykonamy na podstawie wartości $SSE(\hat{\mu})$.

# Analiza PCA

W pierwszej kolejności skupmy się na analizie składowych głównych, inaczej nazywanym PCA. Służy ono do zmniejszenia wymiaru danych, znajdując te zmienne niosące najmniej informacji. Chcemy aby dane po zredukowanu zawierały większość informacji. PCA wykonamy przy pomocy rozkładu spektralnego macierzy $X'X$. 

## Symulacja danych

Aby odpowiednio wysymulować dane, wygeneruję macierz $X_{n \times p}$ dla $n \in \{ 150, 500, 2000 \}$ oraz $p = 100$ zgodnie ze wzorem: $$X = FW' + E,$$ gdzie 

- $F = F_{n \times 3}, F^{(j)} \sim N(0, I_{n \times n});$
- $W = W_{p \times 3}, W^{(j)} \sim (4 - j) N(0, I_{p \times p});$
- $E = E_{n \times p}, E_{ij} \sim N(0, 1)$, iid.

Zatem w pierwszej kolejności wygeneruję poszczególne z macierzy, z których składa się macierz $X$, a następnie wyznaczę daną macierz. Na koniec powtórzę eksperyment 100 razy, aby wyciągnąć bardziej ogólne wnioski.

## PCA na podstawie rozkładu spektralnego macierzy $X'X$

Aby otrzymać macierz składowych głównych na podstawie rozkładu spektralnego macierzy $X'X$ w pierwszej kolejności musimy wykonać standaryzację kolejnych kolumn macierzy $X$. Następnie wyznaczamy wartości własne (w kolejności malejącej) oraz odpowiadające im wektory własne. Macierz składowych głównych wyliczamy jako $$T = XW,$$ gdzie $X$ jest macierzą po standaryzacji, natomiast $W$ jest macierzą odpowiednich wektorów własnych. Otrzymujemy w ten sposób składowe główne, z których każda jest pewnym liniowym przekształceniem oryginalnej macierzy $X$. Analiza składowych głównych pozwala później na ograniczenie zmiennych jedynie do tych, które niosą ze sobą najważniejszą informację. 

## Analiza współczynników korelacji

Zacznijmy od analizy współczynników korelacji między trzema pierwszymi składowymi głównymi, a odpowiadającymi im kolumnami macierzy $F$, która była częścią macierzy $X$. Poniżej przedstawiam tabelę z wynikami tych obliczeń.

```{r, echo = FALSE}
set.seed(564)
n <- c(150, 500, 2000)
p <- 100
X <- lapply(n, function(n) {
  f <- matrix(rnorm(n * 3), nrow = n)
  w <- rep((4 - 1:3), each = p) * rnorm(p*3)
  w <- matrix(w, nrow = p)
  e <- matrix(rnorm(n * p), nrow = n)
  
  list(x = f %*% t(w) + e, f = f, w = w)
})

PCA <- lapply(X, function(x) {
  x_stand <- scale(x[["x"]])
  lambdas <- eigen(t(x_stand) %*% x_stand)$values
  w <- eigen(t(x_stand) %*% x_stand)$vectors
  t1 <- x_stand %*% w
  list(t1 = t1, lambdas = lambdas)
})

corr <- lapply(1:3, function(i) {
  t <- PCA[[i]][["t1"]]
  f <- X[[i]][["f"]]
  cor_f1 <- cor(t[,1], f[,1])
  cor_f2 <- cor(t[,2], f[,2])
  cor_f3 <- cor(t[,3], f[,3])
  list(cor_f1 = cor_f1,
       cor_f2 = cor_f2,
       cor_f3 = cor_f3)
})

sigma_hat <- lapply(1:3, function(i) {
  n_i <- n[i]
  lambdas <- PCA[[i]][["lambdas"]]
  lambda_1 <- lambdas[1]
  lambda_2 <- lambdas[2]
  lambda_3 <- lambdas[3]
  1/(n_i * (p - 3)) * (lambda_1 + lambda_2 + lambda_3)
})

cor_data_frame <- data.frame(
  cor_n1 <- c(corr[[1]][["cor_f1"]], corr[[1]][["cor_f2"]], corr[[1]][["cor_f3"]]),
  cor_n2 <- c(corr[[2]][["cor_f1"]], corr[[2]][["cor_f2"]], corr[[2]][["cor_f3"]]),
  cor_n3 <- c(corr[[3]][["cor_f1"]], corr[[3]][["cor_f2"]], corr[[3]][["cor_f3"]])
)

colnames(cor_data_frame) <- c("n = 150", "n = 500", "n = 2000")
rownames(cor_data_frame) <- c("kol.1", "kol.2", "kol.3")

kable(cor_data_frame, format = 'latex', digits = 4, align = "cccc", caption = "Korelacja dla 3 pierwszych kolumn w zależności od n") %>%
  kable_styling(latex_options = c("hold_position"))
```

Jak wynika z tabeli, wyniki są bardzo bliskie wartościom $1$ lub $-1$, zatem możemy zobaczyć znaczącą zależność między pierwszymi trzema składowymi głównymi, a odpowiednimi kolumnami macierzy $F$. Nie widać jednak żadnej wyraźnej struktury zależności między znakiem korelacji, a innymi czynnikami. 

Spójrzmy teraz na histogramy z modułem korelacji, które pozwolą nam zobaczyć, w których z przypadków korelacja ma największe wartości (w sensie wartości bezwzględnej) i tym samym pomoże to określić, czy istnieje jakaś struktura, jeśli chodzi o to, jak bardzo zależne są ze sobą odpowiednie kolumny. 

```{r, echo = FALSE, fig.height=3.5}
sigma_cor <- replicate(100, lapply(1:3, function(i) {
  f <- matrix(rnorm(n[i] * 3), nrow = n[i])
  w <- rep((4 - 1:3), each = p) * rnorm(p*3)
  w <- matrix(w, nrow = p)
  e <- matrix(rnorm(n[i] * p), nrow = n[i])
  x <- f %*% t(w) + e
  x_stand <- scale(x)
  lambdas <- eigen(t(x_stand) %*% x_stand)$values
  w <- eigen(t(x_stand) %*% x_stand)$vectors
  t1 <- x_stand %*% w
  cor_f1 <- cor(t1[,1], f[,1])
  cor_f2 <- cor(t1[,2], f[,2])
  cor_f3 <- cor(t1[,3], f[,3])
  n <- n[i]
  lambda_1 <- lambdas[1]
  lambda_2 <- lambdas[2]
  lambda_3 <- lambdas[3]
  sigma_hat <- 1/(n * (p - 3)) * (lambda_1 + lambda_2 + lambda_3)
  return(list(cor1 = cor_f1, cor2 = cor_f2, cor3 = cor_f3, sigma_hat = sigma_hat))
}), simplify = FALSE)

cor_n1 <- matrix(NA, nrow = 3, ncol = 100)
cor_n2 <- matrix(NA, nrow = 3, ncol = 100)
cor_n3 <- matrix(NA, nrow = 3, ncol = 100)
sigma <- matrix(NA, nrow = 3, ncol = 100)

for (i in 1:100) {
  cor_n1[,i] <- c(sigma_cor[[i]][[1]][["cor1"]], sigma_cor[[i]][[1]][["cor2"]], sigma_cor[[i]][[1]][["cor3"]])
  cor_n2[,i] <- c(sigma_cor[[i]][[2]][["cor1"]], sigma_cor[[i]][[2]][["cor2"]], sigma_cor[[i]][[2]][["cor3"]])
  cor_n3[,i] <- c(sigma_cor[[i]][[3]][["cor1"]], sigma_cor[[i]][[3]][["cor2"]], sigma_cor[[i]][[3]][["cor3"]])
  sigma[,i] <- c(sigma_cor[[i]][[1]][["sigma_hat"]], sigma_cor[[i]][[2]][["sigma_hat"]], sigma_cor[[i]][[3]][["sigma_hat"]])
}

df_cor_n1 <- data.frame(
  kol1 = abs(cor_n1[1,]),
  kol2 = abs(cor_n1[2,]),
  kol3 = abs(cor_n1[3,]),
  n_group = "n = 150"
)

df_cor_n2 <- data.frame(
  kol1 = abs(cor_n2[1,]),
  kol2 = abs(cor_n2[2,]),
  kol3 = abs(cor_n2[3,]),
  n_group = "n = 500"
)

df_cor_n3 <- data.frame(
  kol1 = abs(cor_n3[1,]),
  kol2 = abs(cor_n3[2,]),
  kol3 = abs(cor_n3[3,]),
  n_group = "n = 2000"
)

df_all <- bind_rows(df_cor_n1, df_cor_n2, df_cor_n3)

df_long <- pivot_longer(df_all, cols = starts_with("kol"),
                        names_to = "cor_type", values_to = "cor_value")
df_long$n_group <- factor(df_long$n_group, levels = c("n = 150", "n = 500", "n = 2000"))

ggplot(df_long, aes(x = cor_type, y = cor_value, fill = cor_type)) +
  geom_boxplot(width = 0.6) +
  facet_wrap(~n_group, nrow = 1) +
  scale_fill_brewer(palette = "Set2") + 
  labs(x = "Kolumna", y = "Wartość korelacji",
       title = "Boxploty korelacji dla trzech pierwszych kolumn i różnych n") +
  theme_minimal() +
  theme(axis.text.x = element_text(angle = 45, hjust = 1)) + 
  theme(plot.title = element_text(hjust = 0.5, face = "bold")) +
  theme(legend.position = "none")
```

Patrząc na powyższe boxploty możemy zobaczyć, że wartość bezwzględna korelacji wynosi około $1$ dla każdego rozmiaru oraz dla każdego przypadku. Najmniejsze wartości wynoszą około $0.85$, zatem są one wciąż dość mocno zbliżone do $1$. Można również zauważyć, że wraz ze wzrostem wartości $n$ maleje również rozrzut widoczny na boxplotach (nie licząc wartości odstających, które wciąż pozostają podobne do siebie). Widać również, że korelacja między trzecią kolumną, a trzecią składową główną, bez względu na rozmiar, jest stosunkowo nieco mniejsza niż pozostałe (boxplot jest nieco niżej), jednak mediana znajduje się w podobnym miejscu co dla kolumny drugiej.

## Analiza estymowanej wariancji

Spójrzmy teraz na estymator wariancji wyliczony zgodnie z formułą: $$\hat{\sigma}^2 = \frac{1}{n (p - 3)} (\lambda_1 + \lambda_2 + \lambda_3),$$ gdzie $\lambda_1 \geq \lambda_2 \geq \lambda_3$ to trzy największe wartości własne macierzy $X'X$. Spójrzmy zatem na tabelę, w której umieszczę wyliczone wartości estymatora $\hat{\sigma}$ dla jednego wykonania eksperymentu. 

```{r, echo = FALSE}
sigma_hat_df <- data.frame(
  sigma_hat = c(sigma_hat[[1]], sigma_hat[[2]], sigma_hat[[3]])
)

rownames(sigma_hat_df) <- c("n = 150", "n = 500", "n = 2000")

kable(t(sigma_hat_df), digits = 4, row.names = NA, caption = "Wartość estymowanej wariancji dla różnych rozmiarów n") %>%
  kable_styling(latex_options = c("hold_position"))
```

Jak widać, wyniki oscylują wokół wartości $0.89$. Oczekiwaliśmy, że będą one wynosiły około $1$, zatem można powiedzieć, że tak właśnie jest i że wartości estymatora są zbliżone do prawdziwej wartości wariancji, są one jednak nieco mniejsze niż jej prawdziwe wartości. Spójrzmy jak się zmienia sytuacja na boxplotach gdy powtórzymy eksperyment 100 razy.

```{r, echo = FALSE, fig.height = 3.5}
sigma_data_frame <- data.frame(
  sigma150 = sigma[1, ],
  sigma500 = sigma[2, ],
  sigma2000 = sigma[3, ]
)

colnames(sigma_data_frame) <- c("n = 150", "n = 500", "n = 2000")

sigma_long <- pivot_longer(
  sigma_data_frame,
  cols = everything(),
  names_to = "Sigma",
  values_to = "Value"
)

sigma_long$Sigma <- factor(sigma_long$Sigma, levels = names(sigma_data_frame))

ggplot(sigma_long, aes(x = Sigma, y = Value, fill = Sigma)) +
  geom_boxplot() +
  scale_fill_brewer(palette = "Set2") + 
  labs(
    title = "Porównanie estymatora sigma dla różnych rozmiarów n",
    x = "Rozmiar n",
    y = "Wartość sigma"
  ) +
  theme_minimal() +
  theme(legend.position = "none") + 
  theme(plot.title = element_text(hjust = 0.5, face = "bold"))
```

Jak widać w przypadku boxplotów wartości również oscylują w okolicach wartości $0.89$, gdzie w pobliżu tej wartości wydaje się być mediana dla wszystkich trzech rozmiarów $n$. Nie widać również znaczącej różnicy w położeniu tych wykresów pudełkowych, co świadczy o tym, że bez względu na wartość $n$ dany wcześniej wzór dość dobrze przybliża prawdziwą wartość $\sigma^2$, która jest w niewielkim stopniu niedoszacowana.

# Analiza modeli predykcyjnych $Y$

Drugą część tego raportu poświęcimy dla analizy różnych metod predykcyjnych dla $Y$. Będzie to regresja grzbietowa z walidacją krzyżową, LASSO z walidacją krzyżową, adaptacyjne LASSO z wagami wybranymi jako $\frac{1}{|\hat{\beta}_{RR}|}$ oraz metoda najmniejszych kwadratów, gdzie zmiennymi objaśniającymi są składowe główne, a liczba składowych głównych zostaje wybrana przez PESEL. Ostatnie z nich, jest to kryterium pozwalające określić, do jakiego rzędu można zerdukować model, używając do rozpoznawiania istotnych zmiennych BIC. 

## Symulacja danych

W celu wyznaczenia odpowiednich modeli predykcyjnych $Y$ musimy najpierw przygotować odpowiednie dane. W pierwszej kolejności macierz $X$ będzie miała postać $$X = \left[ X_1, X_2, X_3, X_4\right],$$ gdzie $$X_k = F_k W'_k + E_k, \qquad k = 1, ..., 4,$$ gdzie:

- $F_k = (F_k)_{n \times 3}, F_k^{(j)} \sim N(0, I_{n \times n});$
- $W_k = (W_k)_{p \times 3}, W_k^{(j)} \sim (4-j) N(0, I_{p \times p});$
- $E_k = (E_k)_{n \times p}, (E_k)_{ij} \sim N(0, 1), iid.$

Wszystkie losowania wykonam dla wymiarów $n = 50$ oraz $p = 200$. Macierz $X_{n \times 4p}$ wygeneruję $100$ razy niezależnie od siebie.

Z kolei zmienną zależną $Y$ wyznaczę zgodnie ze wzorem: $$Y = F \beta + \epsilon,$$ gdzie

- $F = \left[ F_1, F_2, F_3, F_4 \right]$;
- $\beta = \left( 0, 0.5, 0.5, 0, 0.5, 0.5, 0, 0, 0, 0, 0, 0 \right);$
- $\epsilon_{ij} \sim N(0, 1), iid.$

Następnie na podstawie zreplikowanych wektorów $Y$ wykonam modele predykcyjne w oparciu o wyznaczoną wcześniej macierz $X$.

## Analiza modeli predykcyjnych

Modele predykcyjne porównam przy pomocy wykresów pudełkowych $SSE(\hat{\mu}) = \| \hat{\mu} - \mu \|^2$, gdzie $\mu = \mathbb{E}Y = F \beta$. Oczekujemy, że w przypadku najlepszej predykcji otrzymamy najniższe wartości średniego kwadratowego błędu estymacji. Poniżej przedstawiam wykresy pudełkowe dla czterech metod estymacji, podanych wcześniej.

```{r, echo = FALSE, fig.height = 3.5}
n <- 50
p <- 200

data <- replicate(100, {
  f1 <- matrix(rnorm(n * 3), nrow = n)
  w <- rep((4 - 1:3), each = p) * rnorm(p * 3)
  w1 <- matrix(w, nrow = p)
  e1 <- matrix(rnorm(n * p), nrow = n)
  x1 <- f1 %*% t(w1) + e1
  x1 <- scale(x1)
  
  f2 <- matrix(rnorm(n * 3), nrow = n)
  w <- rep((4 - 1:3), each = p) * rnorm(p*3)
  w2 <- matrix(w, nrow = p)
  e2 <- matrix(rnorm(n * p), nrow = n)
  x2 <- f2 %*% t(w2) + e2
  x2 <- scale(x2)
  
  f3 <- matrix(rnorm(n * 3), nrow = n)
  w <- rep((4 - 1:3), each = p) * rnorm(p*3)
  w3 <- matrix(w, nrow = p)
  e3 <- matrix(rnorm(n * p), nrow = n)
  x3 <- f3 %*% t(w3) + e3
  x3 <- scale(x3)
  
  f4 <- matrix(rnorm(n * 3), nrow = n)
  w <- rep((4 - 1:3), each = p) * rnorm(p*3)
  w4 <- matrix(w, nrow = p)
  e4 <- matrix(rnorm(n * p), nrow = n)
  x4 <- f4 %*% t(w4) + e4
  x4 <- scale(x4)
  
  beta <- c(0, 0.5, 0.5, 0, 0.5, 0.5, 0, 0, 0, 0, 0, 0)
  epsilon <- rnorm(n)
  f <- cbind(f1, f2, f3, f4)
  Y <- f %*% beta + epsilon
  
  return(list(X = cbind(x1, x2, x3, x4), f = cbind(f1, f2, f3, f4), Y = Y))
}, simplify = FALSE)

sse <- lapply(data, function(d) {
  X <- d[["X"]]
  Y <- d[["Y"]]
  f <- d[["f"]]
  beta <- c(0, 0.5, 0.5, 0, 0.5, 0.5, 0, 0, 0, 0, 0, 0)
  
  obj_ridge <- cv.glmnet(X, Y, alpha = 0, intercept = FALSE, standardize = FALSE)
  hbeta_ridge <- coef(obj_ridge, s = 'lambda.min')[2:(4*p + 1)]
  sse_ridge <- sum((f %*% beta - X %*% hbeta_ridge)^2)
  
  obj_lasso <- cv.glmnet(X, Y, alpha = 1, intercept = FALSE, standardize = FALSE)
  hbeta_lasso <- coef(obj_lasso, s = 'lambda.min')[2:(4*p + 1)]
  sse_lasso <- sum((f %*% beta - X %*% hbeta_lasso)^2)
  
  w <- 1/abs(hbeta_ridge)
  X1 <- X%*%diag(1/w)
  obj_adlasso <- cv.glmnet(X1, Y, alpha = 1, intercept = FALSE, standardize = FALSE)
  hbeta_adlasso <- coef(obj_adlasso, s = 'lambda.min')[2:(4*p + 1)]
  hbeta_adlasso <- hbeta_adlasso/w
  sse_adlasso <- sum((f %*% beta - X %*% hbeta_adlasso)^2)
  
  p1 <- pesel(X, npc.max=15)$nPCs
  v <- eigen(t(X) %*% X)$vectors
  t <- X %*% v
  X2 <- t[, 1:p1]
  beta_pesel <- solve(t(X2) %*% X2) %*% t(X2) %*% Y
  sse_pesel <- sum((f %*% beta - X2 %*% beta_pesel)^2)
  
  list(sse_ridge = sse_ridge, sse_lasso = sse_lasso, sse_adlasso = sse_adlasso, sse_pesel = sse_pesel)
})


sse_df <- data.frame(
  sse_ridge = sapply(sse, function(x) x$sse_ridge),
  sse_lasso = sapply(sse, function(x) x$sse_lasso),
  sse_adlasso = sapply(sse, function(x) x$sse_adlasso),
  sse_pesel = sapply(sse, function(x) x$sse_pesel)
)

sse_long <- sse_df %>% 
  pivot_longer(cols = everything(), 
               names_to = "Method", 
               values_to = "SSE")

sse_long$Method <- factor(sse_long$Method,
                          levels = c("sse_ridge", "sse_lasso", "sse_adlasso", "sse_pesel"),
                          labels = c("Ridge", "Lasso", "Adaptive Lasso", "PESEL"))

ggplot(sse_long, aes(x = Method, y = SSE, fill = Method)) +
  geom_boxplot() +
  scale_fill_brewer(palette = "Set2") + 
  labs(title = "Porównanie SSE dla różnych metod estymacji",
       x = "Metoda",
       y = "Suma kwadratów błędów (SSE)") +
  theme_minimal() +
  theme(legend.position = "none") +
  theme(plot.title = element_text(hjust = 0.5, face = "bold"))
```

Jak widać powyżej, najlepiej działającymi metodami estymacji (a zatem tymi, dla których SSE jest najniższe) jest regresja grzbietowa, a także metoda najmniejszych kwadratów, a także PESEL, z kolei najgorzej radzi sobie metoda AdLASSO z wagami $\frac{1}{|\hat{\beta}_{RR}|}$. Metoda LASSO jest w tej sytuacji średnia, mając wartości w większości tylko nieco wyższe niż w przypadku regresji grzbietowej, czy przy użyciu PESEL, jednak jednocześnie posiada kilka wartości znacząco odstających od pozostałych. 

# Podsumowanie

W przypadku analizy PCA mogliśmy zobaczyć silną korelację między pierwszymi trzema składowymi głównymi a odpowiadającymi im kolumnami macierzy F. Z kolei w przypadku estymatorów wariancji mogliśmy zobaczyć wartości znacznie zbliżone do prawdziwej wartości $1$. Oba przypadki pokazały w praktyce również działanie prawa wielkich liczb, gdzie mogliśmy zauważyć, że dzięki zwiększeniu $n$ otrzymywaliśmy wyniki bardziej zgodne z prawdą. W przypadku, gdy badaliśmy SSE dla czterech metod estymacji mogliśmy zobaczyć, że najlepiej radzi sobie estymator najmniejszych kwadratów dla składowych głównych, których liczba została wyznaczona przez PESEL oraz regresja grzbietowa, a najgorzej AdLASSO z wagami $\frac{1}{|\hat{\beta}_{RR}|}$.
